【裁判字號】    97,台抗,524
【裁判日期】    970814
【裁判案由】    撤銷假扣押
【裁判全文】
最高法院民事裁定              九十七年度台抗字第五二四號
再 抗告 人  乙○○
訴訟代理人  林振煌律師
上列再抗告人因與相對人甲○○間請求撤銷假扣押事件，對於中
華民國九十七年四月三十日台灣高等法院裁定（九十六年度抗更
(一)字第四三號），提起再抗告，本院裁定如下：
    主  文
原裁定廢棄，應由台灣高等法院更為裁定。
    理  由
本件再抗告人向台灣板橋地方法院（下稱板橋地院）聲請撤銷假
扣押該院民國九十四年十二月八日所為九十四年度裁全字第一○
九五五號假扣押裁定，經該院裁定准許再抗告人之聲請。相對人
對之提起抗告，原法院以：民事訴訟法第五百二十九條第一項所
謂起訴，不以一般民事訴訟事件為限，即依刑事訴訟程序附帶提
起之民事訴訟，亦應包括在內。而假扣押所保全者，為金錢之請
求或得易為金錢請求之請求，因之凡聲請假扣押所保全請求之原
因事實，與起訴請求給付之原因事實相同，即屬上開條項所稱之
起訴。又請求金錢賠償損害之訴，原告得在原因事實範圍內，僅
表明其全部請求之最低金額，而於第一審言詞辯論終結前補充其
聲明，民事訴訟法第二百四十四條第三項著有規定。相對人前已
於九十五年三月三十日提起附帶民事訴訟，其請求之原因事實核
與其聲請假扣押裁定時主張之原因事實相同。且相對人於前開附
帶民事訴訟已為保留給付之聲明，嗣相對人所提附帶民事訴訟，
雖因刑事案件諭知免訴及無罪，而判決駁回確定，致無從於言詞
辯論終結前補充聲明，惟相對人既已表明請求給付之訴，應認其
已就所欲保全之請求為起訴。從而，再抗告人依民事訴訟法第五
百二十九條第四項請求撤銷假扣押，於法即有未合等詞，爰廢棄
板橋地院所為准許再抗告人為撤銷假扣押之聲請，改判駁回再抗
告人之聲請。
按本案尚未繫屬者，命假扣押之法院應依債務人聲請，命債權人
於一定期間內起訴，債權人不於第一項期間內起訴或未遵守前項
規定者，債務人得聲請命假扣押之法院撤銷假扣押裁定，民事訴
訟法第五百二十九條第一項、第四項定有明文。而其訴若已撤回
或因不合法而被駁回者，與未起訴無異，自仍有上述條文第四項
規定之適用。又該條第一項所謂起訴，雖不以一般民事訴訟事件
為限，即依刑事訴訟程序附帶提起之民事訴訟，亦應包括在內（
本院六十五年台抗字第四四號、六十九年台抗字第五○三號判例
意旨參照）。本件相對人前已於九十五年三月三十日提起附帶民
事訴訟，其請求之原因事實核與其聲請假扣押裁定時主張之原因
事實相同，且相對人於前開附帶民事訴訟已為保留給付之聲明，
固可認為已起訴。惟相對人所提上開附帶民事訴訟，已因刑事案
件諭知免訴及無罪，而判決駁回確定，乃原裁定所認定。此與原
法院前次裁定時，該附帶民事訴訟之判決尚未確定之情形已有不
同，而此種未經實體上審理而以判決駁回確定之情形，與訴因不
合法而被駁回者性質無殊，倘相對人未另行依法提起本案之民事
訴訟，則再抗告人是否不得根據民事訴訟第五百二十九條第四項
之規定，聲請命假扣押之法院撤銷假扣押裁定，即非無再事研求
之餘地。原法院未遑詳察，遽予駁回再抗告人撤銷假扣押裁定之
聲請，尚嫌率斷。再抗告論旨，指摘原裁定不當，聲明廢棄，非
無理由。
據上論結，本件再抗告為有理由。依民事訴訟法第四百九十五條
之一第二項、第四百七十七條第一項、第四百七十八條第二項，
裁定如主文。
中    華    民    國  九十七  年    八    月   十四   日
                      最高法院民事第六庭
                          審判長法官  朱  建  男
                                法官  顏  南  全
                                法官  林  大  洋
                                法官  鄭  傑  夫
                                法官  蘇  清  恭
      本件正本證明與原本無異
                                      書  記  官
中    華    民    國  九十七  年    八    月  二十六  日
                                                      Ｑ


司法院資訊處製作；財團法人民間司法改革基金會備份。
